【裁判字號】    95,訴,2560
【裁判日期】    950918
【裁判案由】    偽造文書等
【裁判全文】
臺灣高雄地方法院刑事判決             95年度訴字第2560號
 公  訴  人  臺灣高雄地方法院檢察署檢察官
 被      告  乙○○
                     現另案於台灣高雄監獄執行中
上列被告因偽造文書等案件，經檢察官提起公訴（95年度偵字第
13324 號），被告於本院準備程序中為有罪之陳述，經合議庭裁
定由受命法官依簡式審判程序獨任審理，本院判決如下：
    主  文
乙○○行使偽造私文書，足以生損害於他人，處有期徒刑柒月。
扣案之「甲○○」身分證上之乙○○相片壹張、和信電訊股份有
限公司行動電話服務申請書上偽造之「甲○○」署名壹枚，沒收
之。
    事  實
一、乙○○與綽號「阿猴」之真實姓名年籍不詳之成年男子，共
    同基於變造身分證件之犯意聯絡，由乙○○於民國94年5 月
    18日某時，在其位於高雄市某處之租屋處，將自己之相片及
    其於94年5 月17日在高雄市○鎮區○○街40號2 樓甲○○房
    間內所竊得之甲○○之國民身分證1 枚，交予綽號「阿猴」
    真實姓名不詳之成年男子，由「阿猴」將乙○○之照片換貼
    於甲○○之國民身分證上，變造「甲○○」之身分證件1 枚
    ，足生損害於甲○○及戶政機關對人民身份管理之正確性（
    乙○○所涉前開侵入住宅犯行未據告訴，所涉竊盜犯行，因
    已為台灣高雄地方法院94年度易字第2000號竊盜案件判決既
    判力所及，經檢察官作成不起訴處分在案）。乙○○另基於
    行使變造身分證件及偽造私文書之犯意，於94年6 月1 日在
    和信電訊股份有限公司（以下簡稱和信電訊公司）之行動電
    話服務申請書上，偽簽「甲○○」之署押1 枚，復持其變造
    之「甲○○」國民身分證及上開偽造之行動電話服務申請書
    ，偽冒其為甲○○本人，向和信電訊公司高雄小港二特約服
    務中心之服務人員申辦門號0000000000號、0000000000號之
    手行動電話而行使之，使該服務中心之服務人員陷於錯誤而
    交付上開行動電話SIM 卡2 枚（其中1 枚行動電話SIM 卡嗣
    因遭乙○○毀損而遭丟棄，另1 枚行動電話SIM 卡於其為警
    查獲前均尚未使用），足生損害於甲○○本人之利益及和信
    電訊公司對其客戶資料管理之正確性。惟其於使用上開SIM
    卡撥打行動電話前，即於94年6 月9 日晚間10時30分許，在
    高雄市苓雅區○○○路派出所後方公園內，為警查獲，並扣
    得變造之「甲○○」國民身分證1 張及SIM 卡1 枚。
二、案經甲○○訴由高雄市政府警察局苓雅分局移送臺灣高雄地
    方法院檢察署檢察官偵查起訴。
    理  由
一、按除被告所犯為死刑、無期徒刑、最輕本刑為三年以上有期
    徒刑之罪或高等法院管轄第一審案件者外，於第一次審判期
    日前之準備程序進行中，被告先就被訴事實為有罪之陳述時
    ，審判長得告知被告簡式審判程序之旨，並聽取當事人、代
    理人、辯護人及輔佐人之意見後，裁定進行簡式審判程序，
    刑事訴訟法第273 條之1 第1 項定有明文。經核本件被告所
    犯係死刑、無期徒刑、最輕本刑為3 年以上有期徒刑以外之
    罪，其於準備程序中就被訴事實為有罪之陳述，經法官告知
    簡式審判程序之旨，並聽取公訴人及被告之意見後，本院合
    議庭認宜進行簡式審判程序，爰依首揭規定合議裁定由受命
    法官獨任進行簡式審判程序，合先敘明。
二、前揭犯罪事實業據被告乙○○於警詢、偵查中及本院審理時
    坦承不諱（見警卷第2 頁、偵卷第14頁、本院卷第27頁），
    核與被害人甲○○於警詢中之指述相符（見警卷第6 頁），
    並有查扣變造之「甲○○」身分證1 張、和信電訊公司SIM
    卡1 張及相片4 幀在案可稽（見警卷第12頁、第17頁），而
    被告於取得上開行動電話門號SIM 卡後，尚未使用該SIM 卡
    之通話服務，即為警查獲之事實，亦有卷附和信電訊公司行
    動電話號碼查詢表1 份、和信電訊公司函覆行動電話申請人
    資料、行動電話服務申請書各1 件足憑（見偵卷第41頁、第
    44頁、第46頁），可認被告之自白與事實相符，本案事證業
    臻明確，被告犯行洵堪認定，應予依法論科。
三、被告竊取甲○○之身分證後將自己之相片換貼於該身分證上
    ，核其所為係犯刑法第212 條之變造特種文書罪。其又以持
    變造之「甲○○」身分證件及偽造「甲○○」他人署名表示
    一定用意之方式，冒用甲○○名義偽造和信電訊公司行動電
    話服務申請書之私文書，持之向和信電訊公司申請行動電話
    門號，致和信電訊公司陷於錯誤而交付SIM 卡，惟於其使用
    上開通話服務之利益前，即因為警查獲而未遂，核其所為，
    係犯刑法第216 條、第212 條之行使變造特種文書罪、第21
    6 條、第210 條之行使偽造私文書罪、第339 條第2 項、第
    3 項之詐欺得利未遂罪。被告變造「甲○○」身分證件之行
    為係其行使變造身分證件之低度行為，其偽造「甲○○」署
    名之行為，則屬偽造私文書之階段行為；又其變造身分證件
    、偽造私文書之低度行為分別為行使變造身分證件、行使偽
    造私文書之高度行為所吸收，均不另論罪。被告所犯行使變
    造特種文書罪、行使偽造私文書罪、詐欺得利未遂罪等各罪
    間，分別有方法、結果之牽連關係，惟被告行為後，95年7
    月1 日施行之修正後刑法已刪除第55條關於牽連犯之規定。
    本件被告所犯上開各罪名間既具方法、結果之牽連關係，依
    修正前（即被告行為時）之規定，應從一重之行使偽造私文
    書罪處斷；而依修正後之刑法既已刪除牽連犯之規定，則所
    犯上述各罪應依數罪併罰之規定分論併罰。經比較新、舊法
    之規定，修正後之規定並非較有利於被告，故依刑法第2 條
    第1 項之規定，本件應適用被告行為時之法律，即適用修正
    前刑法第55條牽連犯之規定，從一重之行使偽造私文書罪罪
    處斷。本院審酌被告變造他人之身分證件，危害他人之名譽
    信用及財產上之安全，復以偽冒他人名義方法藉此獲利，法
    紀觀念淡薄，其行為不宜輕宥，惟念及被告犯後坦承犯行，
    態度良好，其尚未使用其所申請之和信電訊公司SIM 卡2 枚
    之通話服務前即為警查獲等一切情狀，分別量處如主文所示
    之刑，並定其應執行之刑，以示懲儆。
四、末查，被告黏貼於甲○○身分證件上之自己相片為被告所有
    供犯罪所用之物，應依法宣告沒收（至於甲○○之身分證件
    因非被告所有之物，依法不得沒收）。另被告偽造之和信電
    訊公司行動電話服務申請書1 件，已交由和信電訊公司收執
    而非被告所有，爰不予宣告沒收，惟其上被告偽造之「甲○
    ○」署名1 枚，依刑法第219 條規定，不問屬於犯人與否，
    均沒收之。至於扣案之和信電訊公司SIM 卡1 張之所有權仍
    屬於和信電訊公司，被告僅取得和信電訊公司經由SIM 卡所
    提供之通話服務，故該SIM 卡並非被告所有因犯罪所得之物
    ，依法不得沒收，附此敘明。
據上論斷，應依刑事訴訟法第273 條之1 第1 項、第299 條第1
項前段，刑法第2 條第1 項前段、修正前刑法（下同）第216 條
、第21 0條、第212 條、第339 條第2 項、第3 項、第55條、第
219條、第38條第1 項第2 款，判決如主文。
本案經檢察官董秀菁到庭執行職務。
中    華    民    國    95    年    9     月    18    日
                  刑事第八庭    法  官  賴文姍
右正本證明與原本無異。
如不服本判決，應於判決送達後十日內，向本院提出上訴狀。
中    華    民    國    95    年    9     月    18    日
                                書記官  王高山
論罪本判決論罪之法條：
中華民國刑法第211條：
偽造、變造私文書，足以生損害於公眾或他人者，處五年以下有
期徒刑。
中華民國刑法第212條：
偽造、變造護照、旅券、免許證、特許證及關於品行、能力服務
或其他相類之證書、介紹書，足以生損害於公眾或他人者，處一
年以下有期徒刑、拘役或三百元以下罰金。
中華民國刑法第216條：
行使第210 條至第215 條之文書者，依偽造、變造文書或登載不
實事項或使登載不實事項之規定處斷。
中華民國刑法第339條：
意圖為自己或第三人不法之所有，以詐術使人將本人或第三人之
物交付者，處五年以下有期徒刑、拘役或科或併科一千元以下罰
金。
以前項方法得財產上不法之利益或使第三人得之者，亦同。
前二項之未遂犯罰之。


司法院資訊處製作；財團法人民間司法改革基金會備份。
